台灣台北地方法院交通事件裁定　　　　　　　　　九十一年度交聲字第一二七號
　　原處分機關　交通部公路局台北區監理所
　　受處分人即
　　異　議　人　甲○○
右列受處分人因違反道路交通管理處罰條例案件，對於交通部公路局台北區監理所於
中華民國九十一年七月二十五日所為之處分（原處分案號：北市裁六字第裁四０－Ａ
Ｎ0000000號），聲明異議，本院裁定如左：
    主  文
原處分撤銷。
甲○○不罰。
    理  由
一、按法院受理交通事件，準用刑事訴訟法之規定，道路交通管理處罰條例第八十九
    條前段定有明文，是最高法院七十六年台上字第四九八六號判例「認定犯罪事實
    所憑之證據，雖不以直接證據為限，間接證據亦包括在內，然而無論直接證據或
    間接證據，其為訴訟上之證明，須於通常一般之人均不致有所懷疑，而得確信其
    為真實之程度者，始得據為有罪之認定，倘其證明尚未達到此一程度，而有合理
    之懷疑存在而無從使事實審法院得有罪之確信時，即應由法院為諭知被告無罪之
    判決。」所揭示刑事訴訟法上法院認定事實之最重要原則之一即認定被告有罪，
    就該有罪事實不能有任何之合理懷疑存在之原則於法院審理行為人違反道路交通
    管理處罰條例案件時，當有其適用，易言之，法院於審理行為人違反道路交通管
    理處罰條例案件，當踐行完畢調查證據之程序後，為事實之認定時，如就原處分
    機關所認定之行為人違規之事實仍有合理之訴訟上懷疑，而無法百分之百確信行
    為人確有該當於道路交通管理處罰條例各該處罰條文之構成要件事實時，此際即
    應依訴訟上之待證事實「倘有懷疑，則從被告之利益作解釋」之證據法則，作對
    受處分人有利之認定。
二、本件原處分機關認受處分人即異議人甲○○於九十一年五月十七號下午十七時五
    十九分許，駕駛車牌號碼二Ｒ—五０七號營業小客車至忠孝東路二一六巷路口時
    ，而有行經有燈光號誌管制之交叉路口闖紅燈（紅燈迴轉）之行為，經台北市政
    府警察局敦化南路派出所員警以拍照之方式採證，並以受處分人有違反道路交通
    管理處罰條例第五十三第一項行經有燈光號誌管制之交叉路口闖紅燈規定之行為
    掣單舉發，嗣受處分人提出申訴，經舉發單位台北市政府警察局中山分局調查結
    果，仍認定受處分人有前述違規行為，原處分機關乃於九十一年七月二十五日以
    受處分人有違反前揭道路交通管理處罰條例第五十三條第一項規定之行為，裁處
    受處分人新台幣罰鍰三千六百元並違規記點三點。
三、訊之受處分人甲○○固不否認有於九十一年五月十七號下午十七時五十九分許，
    駕駛車牌號碼二Ｒ—五０七號營業小客車至忠孝東路二一六巷路口時迴轉之事實
    ，惟否認有何裁決書所指行經有燈光號誌管制之交叉路口闖紅燈之行為，陳稱：
    依照採證相片，當時駕駛之車輛已迴轉至逆向車道，車身尾端已超越人行道，而
    南北向之車輛正準備起步之狀態，照片中固另有一部機車尾隨營業小客車後方，
    但依照行駛之位置，可推定該機車在號誌轉換前應在行駛中，直接南北逆向通行
    ，且位置接近人行道，除該機車外，其餘南北向車輛正準備起步，亦無車輛通行
    ，足見異議人在黃燈未轉換乘紅燈之前，已迴轉至逆向車道等語，經查：本院卷
    附之違規照片上，固有受處分人所駕駛上開車號之營業小客車行駛至忠孝東路與
    忠孝東路二一六巷之十字路口時迴轉至對向車道，而當時忠孝東路之燈光號誌為
    紅燈，而忠孝東路二一六巷之燈光號誌為綠燈之事實，惟由該張相片觀之，在照
    片上該路口尚在行駛中之車輛僅有二部，除受處分人之營業小客車外，另有一部
    機車，惟該機車之位置近於該十字路口中央，車頭朝向忠孝東路二一六巷左方，
    車尾朝向忠孝東路二一六巷右方，位置於對向車道屬逆向行駛，且車身偏向右方
    傾斜，足見該機車應係與異議人之營業小客車同樣自忠孝東路左轉轉出行駛至該
    處，是該機車應非自忠孝東路二一六巷駛出，而當時行駛中之二部車輛，均係由
    忠孝東路左轉，應堪認定，另外，當時在忠孝東路二一六巷路口前之機車（應係
    待轉機車），均尚在等待而未開始起步以穿越忠孝東路，尤其尚有機車騎士手插
    腰或調整安全帽，雙手尚未置於把手上，由此可見忠孝東路二一六巷路口之燈光
    號誌固為綠燈，但顯然係剛變換成綠燈（同時忠孝東路變為紅燈）之故，從而，
    依據上述資料，再斟酌異議人之營業小客車已經迴轉至對向車道（僅尚未將車頭
    迴正）之情形，受處分人所辯前詞，非無可能，是依前揭訴訟上之待證事實「倘
    有懷疑，則從被告之利益作解釋」之證據法則，既不能排除受處分人所辯情形之
    合理懷疑，自應作對受處分人有利之認定，認其所為上開辯解為屬可採。
四、綜上所述，本件尚不能排除受處分人於綠燈時已經開始迴轉之合理懷疑，受處分
    人上開辯解尚非不足採信，此外復查無其他積極證據足以證明受處分人有原處分
    機關所認定之前開違規行為，自應作對受處分人有利之認定，原處分機關遽對受
    處分人為前開裁決，即難認為允當，應認受處分人之異議為有理由，自應由本院
    將原處分撤銷，改諭知受處分人不罰。
五、據上論斷，應依道路交通案件處理辦法第二十條前段，裁定如主文。
中      華      民      國    九十一    年      十      月      四      日
        台灣台北地方法院刑事第一庭
                                            法  官  蘇嘉豐
右正本證明與原本無異。
如不服本裁定，應於裁定送達後五日內，向本院提出抗告狀。
                                            書記官  蘇靜紅
中      華      民      國    九十一    年      十      月      四      日
